最高法院刑事判決                              八十七年度台上字第一七一一號
    上  訴  人  甲○○
                乙○○
右上訴人等因偽造文書等罪案件，不服臺灣高等法院台中分院中華民國八十六年十二
月十六日第二審判決（八十六年度上訴字第一六二二號，起訴案號：臺灣彰化地方法
院檢察署八十四年度偵字第五七五一號），提起上訴，本院判決如左：
    主  文
上訴駁回。
    理  由
一、偽造文書部分：
按刑事訴訟法第三百七十七條規定，上訴於第三審法院，非以判決違背法令為理由，
不得為之。是提起第三審上訴，應以原判決違背法令為理由，係屬法定要件。如果上
訴理由狀並未依據卷內訴訟資料，具體指摘原判決不適用何種法則或如何適用不當，
或所指摘原判決違法情事，顯與法律規定得為第三審上訴理由之違法情形，不相適合
時，均應認其上訴為違背法律上之程式，予以駁回。本件原判決依憑告訴人陳欽正、
朱靉犡、洪聰明、洪瑞源、林世彬、林世山、林世民之指述；證人洪理貞、賴素鳳、
洪邱芬美、林堅興、林聰宇、黃鳳琴之證詞及參酌上訴人甲○○、乙○○之供述，並
扣案之互助會簿三本、債權人登記金額表等證據，予以綜合判斷，認定上訴人等有原
判決事實欄所載行使偽造私文書之犯行，因而撤銷第一審判決，改判論處上訴人等共
同連續行使偽造私文書，足以生損害於他人之罪刑，已詳敘其調查證據取捨之結果，
及認定犯罪事實所憑之證據和理由，並對於上訴人甲○○所辯互助會是伊自己招的，
由伊自己主持標會、收取會款，與乙○○無關，至乙○○招的會，由乙○○自己負責
，伊並無冒林聰宇、林世山、林世民等名義標會，而是向其等借標云云；上訴人乙○
○辯稱甲○○招的會，伊並無參與，亦未與之共同冒名標會，更不知情云云，如何係
飾卸之詞，不足採信；證人黃金國、廖大鵬之證詞如何難據為上訴人等有利之認定，
均已於判決理由內詳加說明與指駁。復詳敘上訴人等有犯意聯絡及行為分擔之依據及
理由。所為論斷均有卷存資料可資覆按，從形式上觀察，並無違背經驗法則或論理法
則、或判決不備理由、或有應於審判期日調查之證據，而未予調查或其他違背法令之
情形。上訴意旨徒憑己見，以原判決對於證人之證言不予採信，未敘明其理由，且證
人廖大鵬已證實上訴人等曾向其借過電話向會員借標，但原審對於上訴人究向何人借
標未詳加調查，即以不知向何人借標為由，未為有利上訴人之認定，尚欠公允云云，
任意指摘原判決不當，而置原判決已明白之論斷及原審採證認事職權之合法行使於不
顧，自非適法之第三審上訴理由。又原審審判期日調查證據完畢，開始辯論前，審判
長問上訴人等尚有何證據請求調查時，上訴人等均稱無（見原審卷一三○頁背面），
有原審卷可稽。上訴意旨以上訴人甲○○曾因在外，未能返家主持開標，而以電話通
知上訴人乙○○代為主持之事實，有謝慶福可以證明云云，於法律審之本院為此爭執
，顯非依據卷內訴訟資料執為指摘，亦不得據為適法之第三審上訴理由。此外上訴意
旨泛指上訴人等事先確曾徵求林世山等會員之同意才以其等之名義標會，且在經商不
善後，立刻邀請會員協商攤償事宜，並無冒標之情事，而漫指原判決不當云云，則為
單純事實之爭辯，均難認係適法之第三審上訴理由。至上訴人等另提出於最高法院檢
察署轉送本院之吳黃明等立具之證明書，既未依據卷內訴訟資料具體明與偽造私文
書部分有如何之關連，且其於法律審之本院始提出此證明書，尤屬違反訴訟法則，難
認符合第三審上訴之法定要件。應認上訴人等此部分之上訴違背法律上之程式，予以
駁回。
二、詐欺部分：
按刑事訴訟法第三百七十六條所列各罪之案件，經第二審判決者，不得上訴於第三審
法院，法有明文。本件上訴人等牽連犯詐欺罪部分，原判決認係成立刑法第三百三十
九條第一項之罪，核屬刑事訴訟法第三百七十六條第四款之案件，依上開說明，既經
第二審判決，自不得上訴於第三審法院。縱此部分與前述上訴人等行使偽造私文書部
分有牽連關係，為裁判上一罪，但其行使偽造私文書部分之上訴為不合法，本院應從
程序上予以駁回，而無從為實體上判決，對於輕罪之此部分，亦無從適用審判不可分
原則，為實體上審判。上訴人竟復提起上訴，顯為法所不許，應予駁回。
據上論結，應依刑事訴訟法第三百九十五條前段，判決如主文。
中      華      民      國    八十七    年      五      月     十四     日
                              最高法院刑事第七庭
                                  審判長法官  董  明  霈
                                        法官  丁  錦  清
                                        法官  賴  忠  星
                                        法官  林  茂  雄
                                        法官  王  居  財
      右正本證明與原本無異
                                              書  記  官
中      華      民      國    八十七    年      五      月     二十     日
